【裁判字號】    90,上訴,1030
【裁判日期】    900918
【裁判案由】    殺人未遂
【裁判全文】
臺灣高等法院臺南分院刑事判決           九十年度上訴字第一三號       Ｃ
      上  訴  人  臺灣雲林地方法院檢察署檢察官
      被      告  丁  ○  ○
      選任辯護人  林  重  仁
右上訴人因被告殺人未遂案件，不服臺灣雲林地方法院八十九年度訴字第四四九號中
華民國九十年六月十一日第一審判決（起訴案號：臺灣雲林地方法院檢察署八十九年
度偵字第四四二四號、八十九年度偵字第四八八四號），提起上訴，本院判決如左：
      主      文
原判決撤銷。
丁○○連續殺人，未遂，處有期徒刑肆年，武士刀壹把沒收；又傷害人之身體，處有
期徒刑伍月，武士刀壹把沒收；應執行有期徒刑肆年貳月。武士刀壹把沒收。
      事      實
一、丁○○素有酒癮，常至己○○、辛○○夫妻家中打麻將，因輸錢而牌品不佳為己○○夫妻拒與往來，丁○○即心生怨恨。民國（下同）八十九年十月二十日上午
    九時許，丁○○在雲林縣古坑鄉半天寮與友人一起飲酒後，至同日下午四時許，
    已陷於精神耗弱之狀態，竟基於殺人之概括犯意，在公共場所攜屬槍砲彈藥刀械
    管制條例列管之武士刀一把（刃長40公分，寬4公分，柄長21公分），於同日下
    午四時許，以電話呼叫搭乘陳良進駕駛之計程車，至雲林縣古坑鄉○○村○○鄰
    ○○○路四十五號己○○住處前，丁○○交付車資新台幣（下同）一百元予陳良
    進，即要陳良進迅速離去。適有戊○○騎乘機車經過該處，為丁○○攔下，要求
    戊○○搭載，被戊○○拒絕，丁○○竟基於殺人之犯意，持上開武士刀朝戊○○
    頭部砍殺，幸戊○○頭戴安全帽，而傷及右肩裂傷，深及關節束十二×二公分、
    右前臂兩處裂傷併約條肌腱斷裂倖免於難；丁○○將戊○○砍傷後往回走，見甲○○獨自在路旁行走，仍基於殺人之犯意，持上開武士刀朝甲○○上身砍殺，致
    甲○○左肩切割傷兩處約十一公分及十一公分深及肌腱與骨頭、左肘切割傷約四
    公分；隨後又進入洗衣店，仍以殺人之犯意砍殺乙○○，致乙○○左側尺骨開放
    性骨折合併尺神經斷裂；並因與丙○○尚無仇怨，另基於傷害之犯意，以刀柄毆
    打丙○○，致丙○○受有下頦瘀傷之傷害；隨後進入己○○、辛○○夫妻家中，
    基於殺人之犯意揚言「今天要給你死」云云，即持上開武士刀砍殺辛○○，造成
    辛○○前額撕裂傷六×一公分、左前臂撕裂傷八×一×一公分合併第二、三指伸
    腕肌及第三、四、五指伸肌斷裂，右食指截斷，右中指一‧五×一公分撕裂傷合
    併皮膚缺損，指神經斷裂，右無名指撕裂傷二‧五×○‧五公分合併指神經斷裂
    、左側肩峰關節脫臼骨折、左肩延轉肌損傷合併斷裂；而因辛○○之呼叫，住於
    隔壁之庚○○聞聲趕來，丁○○仍基於殺人之犯意對庚○○揚言「順便給你死」
    云云，旋持上開武士刀朝庚○○頭部、下肢砍殺，致庚○○下巴撕裂傷十一×一
    ×一公分、左手指撕裂傷一‧五×○‧五公分合併開放性骨折、右第五指撕裂傷
    二×○‧五公分合併開放性骨折、左腳第一趾撕裂傷三×○‧五×○‧五公分合
    併第一二趾伸肌斷裂；此時正在睡覺之己○○醒來，步出查看時，丁○○仍基於
    殺人之犯意，朝己○○身上砍殺，造成己○○右前臂撕裂傷六×二公分。嗣因現
    場民眾報警並極力制止，丁○○始罷手停止追殺，經警趕到現場當場逮捕，扣得
    上開沾滿血跡之武士刀一把。被害人等經送醫救治均未至死亡。
二、案經雲林縣警察局斗南分局報請臺灣雲林地方法院檢察署檢察官偵查起訴。
      理      由
一、被告丁○○承認曾於公共場所攜扣案之武士刀砍傷被害人戊○○、甲○○、乙○○、辛○○、庚○○、己○○及丙○○七人，惟否認有殺人及傷人之犯意，辯稱
    ：伊因喝醉酒，什麼都不記得了云云。惟查被告確於右揭時地，持武士刀一把朝
    被害人戊○○、甲○○、乙○○、辛○○、庚○○、己○○揮砍及以刀柄傷害丙○○之事實，業據被害人戊○○、甲○○、乙○○、辛○○、庚○○、己○○、
    丙○○於警訊及原審審理時指述綦詳。被害人戊○○證稱：「‧‧‧我騎機車‧
    ‧‧，他攔下我，叫我用機車載他，‧‧‧拒絕他，他就拿刀砍我。」「‧‧‧
    他往我頭部砍下來，因為當時我有戴安全帽，將刀彈開而砍到我的右肩及右小臂
    ，‧‧‧」（參警卷第十一頁背面、原審卷第三十六頁、第一四六頁、第一七三
    頁）；被害人甲○○稱：「‧‧‧一下車要過馬路，約十步遠就遭該男子殺傷，
    我不認識他，也沒有仇恨。」「‧‧‧後來發現左肩受傷縫了二十六針，左手肘
    縫四針。」（參警卷第七頁背面、原審卷第三十五頁）；被害人乙○○證稱：「
    我當天在李淑媛家泡茶，被告就進去李淑媛家，說不能動，被告拿刀衝向我砍下
    來，我蹲下來用左手來擋，所以我左手肘受傷。」（參原審卷第三十六頁、第一
    四六頁及警卷第九頁背面）；被害人丙○○證稱：「我當天在李淑媛家門邊，我
    是被刀柄撞倒我的下巴受傷的‧‧‧」（參原審卷第三十七頁）；被害人辛○○
    證稱：「當時我在家裡坐，丁○○到我家進門就罵三字經，然後大聲喊叫說：『
    給你們全家人都死光光』等語，就持刀朝我頭部砍過來，我頭閃開就砍到我的肩
    部‧‧‧。」（參偵查卷二十一頁背面、原審卷第三十四頁、第一四六頁）；被
    害人庚○○證述：「我當天從家裡出來，‧‧‧在路上碰到被告，被告就拿刀說
    要『都給你們死』，刀就往我臉部砍下來，‧‧‧。」（參偵查卷第二十二頁背
    面、原審卷第三十五頁、第一四六頁）；被害人己○○證稱：「‧‧‧當時我看
    到我弟弟庚○○被丁○○拿刀砍傷了，然後丁○○看到我，又要過來殺我，‧‧
    ‧。」（參警卷第五頁背面、原審卷第三十三頁、第一四六頁），己○○於本院
    審理中並證稱：被告是因打麻將輸錢不服才發生這種事等語，而被告亦供承有到
    己○○、辛○○夫妻家中打麻將輸錢屬實。復經證人陳克成、黃松墉、黃歐秀蘭
    分別於警訊及偵查中證述無異；並有現場照片及沙鹿童綜合醫院、林炳煌家庭醫
    科診所、衛生署雲林醫院、洪揚醫院診斷證明書共七紙在卷暨被告行兇所用武士
    刀一把扣案可證，該長刃長40公分，柄長約20公分，刀寬四公分，厚重鋒利，此
    經本院當庭勘驗無訛，屬槍砲彈藥刀械管制條例列管之武士刀，復經雲林縣警察
    局鑑定無異，有鑑定結果之照片在卷可稽（原審卷第五十頁），以之砍殺人體，
    足以致人於死，自係被告主觀上所能認識。況被告於搭乘陳良進駕駛之計程車至
    被害人己○○、辛○○住處之際，即已攜帶上開長刀，被告下車後，該長刀並曾
    掉落於地面後再撿起等情，並據計程車司機陳良進於警訊中證述明確；足見被告
    自始即據有殺人及傷人之故意；再參以被告於連續砍殺被害人戊○○等六人後，
    為己○○持拖把及旁人阻止後始罷手，而非自行停止砍殺等情，亦據被害人己○○證述無訛，益見被告具有戕害被害人戊○○等六人生命之犯意。
二、關於被告行兇時之精神狀況，經原審囑託行政院衛生署嘉義醫院（以下簡稱嘉義
    醫院）鑑定結果雖認為：被告因長期酗酒，近年來產生多次幻聽現象，會與幻聽
    對罵，在沒酒喝時，會想喝酒，被告自知其喝酒後會鬧事，但大多是與人吵架，
    很少打架，過去並常發生完全忘記喝酒後所做或所發生的事情，足見被告為一慢
    性酒癮病人，有酒精依賴及酒精性幻覺等病症，在大量飲酒後，有時也會發生酒
    精中毒之病症，至於案發經過，被告只記得當天案發前，曾與一位八十幾歲之老
    歐巴桑喝糯米酒，之後發生的事情均不記得，與被害人間均係好朋友，並無仇隙
    ，不知為何會殺他們，也想不起事件發生的細節，更否認有何犯罪之動機，綜上
    ，被告酗酒已數十年，為一慢性酒癮病人，案發當天，於飲下大量烈酒後，喪失
    對外界之知覺、理會、現實判斷等能力，而犯下本件殺人未遂案件，事後並對當
    時情節完全忘記，其犯案時之精神狀態應達心神喪失之程度云云（嘉義醫院九十
    年一月十日（九十）嘉醫總字第○九五○號函暨函附之精神鑑定報告書）；原審
    再囑託行政院國軍退除役官兵輔導委員會台中榮民總醫院（以下簡稱台中榮民總
    醫院）再作鑑定結果略以：被告於十五歲起喝酒，曾在事後忘記自己酒後發生之
    行為，被告在案發早上曾喝下數量不詳的酒，被害人與被告是舊識，且無仇隙，
    並無殺人之動機，被告對犯罪當時狀況全然不記得，當時狀況應屬酒精酩酊中發
    生之犯罪行為，並喪失記憶，此種狀況依精神鑑定的原則屬於心神喪失云云（台
    中榮民總醫院九十年四月十八日（九十）中榮醫行字第一二四九號函暨函附之精
    神鑑定報告書）。惟查上開二醫院係分別於案發後之八十九年十二月二十七日及
    九十年三月二十二日為鑑定，距案發後各為二個月及五個月，各該鑑定機構片面
    詢問被告案發時之精神狀態，被告答以不復記憶，並自述其飲酒歷史，該二鑑定
    機構即遽予採信，認被告於各為二個及五個月前案發時之精神狀態係因飲酒而心
    神喪失云云。惟觀諸被告於飲酒後尚能攜帶武士刀，以電話呼叫搭乘陳良進之計
    乘車至現場，給付車資一百元，武士刀落地時猶知撿起，至積有宿怨之己○○夫
    妻住處行兇，雖因先遇戊○○而改變其殺人歷程，亦不影響其先前殺人之概括犯
    意；況其連殺六人，傷害一人，致被害人戊○○右肩裂傷，深及關節束十二×二
    公分、右前臂兩處裂傷併約條肌腱斷裂，被害人甲○○左肩切割傷兩處約十一公
    分及十一公分深及肌腱與骨頭、左肘切割傷約四公分，被害人乙○○左側尺骨開
    放性骨折合併尺神經斷裂，被害人丙○○下頦瘀傷，被害人辛○○前額撕裂傷六
    ×一公分、左前臂撕裂傷八×一×一公分合併第二、三指伸腕肌及第三、四、五
    指伸肌斷裂，右食指截斷，右中指一‧五×一公分撕裂傷合併皮膚缺損，指神經
    斷裂，右無名指撕裂傷二‧五×○‧五公分合併指神經斷裂、左側肩峰關節脫臼
    骨折、左肩延轉肌損傷合併斷裂，被害人庚○○下巴撕裂傷十一×一×一公分、
    左手指撕裂傷一‧五×○‧五公分合併開放性骨折、右第五指撕裂傷二×○‧五
    公分合併開放性骨折、左腳第一趾撕裂傷三×○‧五×○‧五公分合併第一二趾
    伸肌斷裂，被害人己○○右前臂撕裂傷六×二公分，已如前述。足見其兇性大發
    ，用力至猛，衡諸常情及民眾之法律感情，謂被告係酒後陷於心神喪失之狀態而
    行兇云云，顯有未合，該二醫院之鑑定報告，未就被告飲酒後攜刀搭車，刀落猶
    知撿起及行兇時之行為舉止暨其心理狀態加以分析，徒以被告事後陳稱對於案發
    經過不復記憶，即遽以判斷被告於行為時係心神喪失云云，尚有未合，其鑑定為
    本院所不採。惟觀諸被告行兇前確有飲酒，而為鑑定之嘉義醫院醫師周士雍於原
    審證稱：如行為人與被害人間有言語衝突之情形，：：則可判斷其自我判斷能力
    、自我控制能力較薄弱可能受酒精影響，可判斷達到精神耗弱程度（卷第一○三
    頁），參以被告確因與被害人己○○等打麻將輸錢而心理不平已如前述，被告行
    為時係精神耗弱無疑。被告所辯係飾卸之詞，不足採信，其犯行洵堪認定。
三、核被告所為，關於連續殺害六人未遂部分，係犯刑法第二百七十一條第二項、第
    一項之殺人未遂罪，其六次犯行時間緊接，所犯罪名相同，為連續犯，以一罪論
    。關於傷害一人部分，係犯刑法第二百七十七條第一項之傷害罪。關於在公共場
    所攜帶刀械部分，係犯槍砲彈藥刀械管制條例第十五條第二款之罪，公訴人就違
    反槍砲彈藥刀械管制條例部分雖未起訴，惟係裁判上一罪之案件，自得併與審判
    。又本件並無證據足以證明被告持有刀械後，始另行起意殺人或傷害，是其所犯
    殺人未遂罪及傷害罪與違反槍砲彈藥刀械管制條例間，有牽連犯關係，各從一重
    之殺人未遂罪及傷害罪處斷。被告先後著手於殺人行為之實施，未生死亡之結果
    ，為未遂犯，應減輕其刑。又其於行為時屬精神耗弱人，再遞減其刑。其所犯殺
    人未遂罪與傷害罪犯意各別，應併合處罰之。原審疏未詳細勾稽全案證據資料，
    遽認被告行兇時已陷於心神喪失之程度，而為無罪之諭知，尚有未合。檢察官上
    訴意旨執此指摘原判決不當，為有理由，應由本院將原判決撤銷改判。爰審酌被
    告連殺六人，傷害一人，惡性非輕，所生之危害嚴重及其他一切情狀，量處如主
    文第二項所示之刑，並定其應執行刑。另扣案之武士刀一把，為違禁物，應宣告
    沒收。
據上論斷，應依刑事訴訟法第三百六十九條第一項前段、第三百六十四條、第二百九
十九條第一項前段，刑法第二百七十一條第二項、第一項、第二百七十七條第一項、
第五十六條、第五十五條、第五十一條第五款、第三十八條第一項第一款、第十一條
前段，槍砲彈藥刀械管制條例第十五條第二款，罰金罰鍰提高標準條例第一條前段，
判決如主文。
本案經檢察官王碧霞到庭執行職務
中    華    民    國      九十      年      九      月      十八        日
                                  臺灣高等法院臺南分院刑事第三庭
                                      審判長法官  黃    崑    宗
                                            法官  林    勝    木
                                            法官  楊    省    三
右正本證明與原本無異。
如不服本判決，應於判決送達後十日內向本院提出上訴狀，其未敘述理由者並應於提
出上訴狀後十日內向本院補提理由書（應附繕本)。
                                      法院書記官  陳    嘉    琍
中    華    民    國      九十      年      九      月      二十        日
附錄法條：
刑法第二百七十一條：殺人者，處死刑、無期徒刑或十年以上有期徒刑。
                    前項之未遂犯罰之。
                    預備犯第一項之罪者，處二年以下有期徒刑。
刑法第二百七十七條：傷害人之身體或健康者，處三年以下有期徒刑、拘役或一千元
                    以下罰金。
                    犯前項之罪因而致人於死者，處無期徒刑或七年以上有期徒刑
                    ；致重傷者，處三年以上十年以下有期徒刑。
槍砲彈藥刀械管制條例第十五條
未經許可攜帶刀械而有下列情形之一者，處二年以下有期徒刑：
一  於夜間犯之者。
二  於車站、埠頭、航空站、公共場所或公眾得出入之場所犯之者。
三  結夥犯之者。


司法院資訊處製作；財團法人民間司法改革基金會備份。
